【裁判字號】    92,台上,1888
【裁判日期】    920904
【裁判案由】    給付保險金
【裁判全文】
最高法院民事裁定                              九十二年度台上字第一八八八號
    上  訴  人  甲○○
    訴訟代理人  潘正芬律師
    被 上訴 人  第一產物保險股份有限公司
    法定代理人  李正漢
    訴訟代理人  謝碧鳳律師
右當事人間請求給付保險金事件，上訴人對於中華民國九十二年六月二十五日台灣高
等法院第二審判決（九十二年度保險上字第一七號），提起上訴，本院裁定如左：
    主  文
上訴駁回。
第三審訴訟費用由上訴人負擔。
    理  由
按對於第二審判決上訴，非以其違背法令為理由，不得為之。又提起上訴，上訴狀內
應記載上訴理由，表明原判決所違背之法令及其具體內容，暨依訴訟資料合於該違背
法令之具體事實，民事訴訟法第四百六十七條、第四百七十條第二項定有明文。而依
同法第四百六十八條規定，判決不適用法規或適用不當者，為違背法令；依同法第四
百六十九條規定，判決有該條所列各款情形之一者，為當然違背法令。是當事人提起
上訴，如依民事訴訟法第四百六十八條規定，以第二審判決有不適用法規或適用法規
不當為理由時，其上訴狀或理由書應表明該判決所違背之法令條項，或有關判例、解
釋之字號，或成文法以外之習慣或法理等及其具體內容，暨係依何訴訟資料合於該違
背法令之具體事實；如以民事訴訟法第四百六十九條所列各款情形為理由時，其上訴
狀或理由書應表明該判決有合於各該條款規定情形之具體內容，及係依何訴訟資料合
於該違背法令之具體事實。上訴狀或理由書如未依上述方式表明，或其所表明者顯與
上開法條規定不合時，即難認為已合法表明上訴理由，其上訴自非合法。本件上訴人
對第二審判決提起上訴，雖以該判決有理由矛盾及不備理由等違背法令為由，惟核其
上訴理由狀所載內容，仍屬就原審取捨證據、認定事實之職權行使暨其他與判決結果
不生影響之理由，指摘原判決不當，並就原審本於上開職權之行使所論斷：依本件系
爭火災保險單被保險人注意事項第四項約定，訴外人合作金庫銀行股份有限公司（下
稱合庫）就系爭房屋之抵押債權額度內，享有保險金之優先給付請求權。查訴外人林
慶曾於民國七十七年四月十二日邀同上訴人為連帶保證人，提供系爭房屋及基地為共
同擔保向合庫貸款新台幣（下同）七百萬元，上訴人自承至九十二年四月二十日止尚
欠本金、利息、違約金計八百三十六萬七千一百三十三元，而系爭保險契約之保險金
額為三百萬元，故合庫對於系爭房屋之債權利益高於保險金額。是以被上訴人就系爭
房屋之損失如應理賠，亦應將理賠款優先給付合庫，而非被保險人。上訴人依系爭保
險契約請求被上訴人給付保險金，為無理由。又上訴人自承其與林慶曾必須對合庫負
全部債務之連帶清償責任，亦即上訴人為債務人，合庫始為債權人，上訴人自無代位
行使合庫之權利。且系爭保險契約並未明定合庫之債權利益應於抵押物求償無著始發
生，合庫基於保險契約受領理賠款與本於抵押權人之地位行使抵押權乃根據不同之法
律關係為之，合庫並未對上訴人負有任何之債務，上訴人主張代位權，尤屬無據。另
系爭保險契約定有抵押權人優先條款，係屬第三人利益契約，其中要保人林慶曾為該
第三人利益契約之要約人，合庫為該第三人利益契約之第三人，有權依該第三人利益
契約向被上訴人請求理賠者僅林慶曾及合庫，與上訴人無涉。上訴人依第三人利益契
約，請求被上訴人給付保險金予合庫，亦有未合。從而，上訴人以先、備位聲明請求
被上訴人給付一百六十萬六千五百元保險金本息予上訴人或合庫，均不應准許等情，
泛言謂為違法，而非表明該判決所違背之法令及其具體內容，暨依訴訟資料合該違背
法令之具體事實，難認其已合法表明上訴理由。依首揭說明，應認其上訴為不合法。
據上論結，本件上訴為不合法。依民事訴訟法第四百八十一條、第四百四十四條第一
項、第九十五條、第七十八條，裁定如主文。
中      華      民      國    九十二    年      九      月      四      日
                              最高法院民事第五庭
                                  審判長法官  朱  錦  娟
                                        法官  顏  南  全
                                        法官  許  澍  林
                                        法官  葉  勝  利
                                        法官  黃  秀  得
      右正本證明與原本無異
                                              書  記  官
中      華      民      國    九十二    年      九      月     十二     日
                                                                  Ｍ


司法院資訊處製作；財團法人民間司法改革基金會備份。
